臺灣臺北地方法院民事裁定
111年度消債清字第49號
聲  請  人  
即債務人    張大儒  

代  理  人  趙興偉律師(法扶律師)
複代理人    王薏瑄律師
相  對  人  
即債權人    台北富邦商業銀行股份有限公司

法定代理人  程耀輝  


相  對  人
即債權人    花旗(台灣)商業銀行股份有限公司


法定代理人  莫兆鴻  
相  對  人  
即債權人    台新國際商業銀行股份有限公司

法定代理人  尚瑞強  


相  對  人  
即債權人    中國信託商業銀行股份有限公司


法定代理人  利明献  


相  對  人  
即債權人    陽信商業銀行股份有限公司

法定代理人  陳勝宏  
相  對  人  
即債權人    凱基商業銀行股份有限公司


法定代理人  魏寶生  


相  對  人  
即債權人    勞動部勞工保險局(國民年金組)

法定代理人  鄧明斌  
上列當事人聲請消費者債務清理事件，本院裁定如下：
    主  文
債務人張大儒自中華民國一百一十一年五月十六日上午十一時起
開始清算程序。
命司法事務官進行本件清算程序。
    理  由
一、按債務人不能清償債務或有不能清償之虞者，得依本條例所
    定更生或清算程序，清理其債務；債務人對於金融機構負債
    務者，在聲請更生或清算前，應向最大債權金融機構請求協
    商債務清償方案，或向其住、居所地之法院或鄉、鎮、市、
    區調解委員會聲請債務清理之調解；自債務人提出協商請求
    之翌日起逾30日不開始協商，或自開始協商之翌日起逾90日
    協商不成立，債務人得逕向法院聲請更生或清算；債務人於
    法院裁定開始更生程序或許可和解或宣告破產前，得向法院
    聲請清算；法院開始清算程序之裁定，應載明其年、月、日
    、時，並即時發生效力；法院開始更生或清算程序後，得命
    司法事務官進行更生或清算程序，必要時得選任律師、會計
    師或其他適當之自然人或法人1人為監督人或管理人，消費
    者債務清理條例（下稱消債條例）第3條、第151條第1項、
    第153條、第80條前段、第83條第1項、第16條第1項分別定
    有明文。
二、聲請意旨略以：聲請人因有不能清償債務之情事，於民國95
    年8月4日與最大債權銀行中國信託商業銀行股份有限公司（
    下稱中信銀行）成立協商方案，內容為自95年9月起分80期
    、利率3.88%、每月還款新臺幣（下同）15,136元，惟聲請
    人履行至97年3月25日毀諾。聲請人目前總共有2,361,055元
    之債務，且有不能清償債務之情形，無擔保或無優先權債務
    總額未逾12,000,000元，復未經法院裁定開始清算程序或宣
    告破產，爰向本院聲請清算等語。
三、經查：
(一)程序方面：
　1.按協商或調解成立者，債務人不得聲請更生或清算。但因不
    可歸責於己之事由，致履行顯有重大困難者，不在此限。第
    七十五條第二項規定，於前項但書情形準用之。而債務人可
    處分所得扣除自己及依法應受其扶養者所必要生活費用之餘
    額，連續三個月低於更生方案應清償之金額者，推定有前項
    事由。消債條例第151條第7項、第8項、第75條第2項亦有規
    定。次按消債條例第151條第7項但書規定所稱「因不可歸責
    於己之事由，致履行顯有重大困難」之情形，僅須於法院就
    更生或清算之聲請為裁判時存在，即與該項但書之規定相符
    。至債務人於履行顯有重大困難之事由發生前有無違約不履
    行行為，與該事由是否不可歸責於債務人之判斷尚屬無涉（
    司法院民事廳98年第1期民事業務研究會第26號之研審小組
    意見參照）。
　2.查聲請人前於95年8月4日與最大債權銀行中信銀行進行協商
    ，並成立協商方案，內容為自95年9月起分80期、利率3.88%
    、每月還款15,136元之協商方案，惟持續還款至97年3月25
    日即毀諾，有111年3月8日中信銀行民事陳報狀、95年8月4
    日協議書在卷可稽（本院卷第59、61、63至73頁）。經查，
    聲請人勞工保險被保險人投保資料記載其97年8月5日自台灣
    金黃記實業有限公司退保後，迄至102年5月27日由晧晟實業
    股份有限公司加保之情，堪認聲請人有連續三個月以上並無
    固定收入之事實，經扣除必要生活費後，顯不足支付上揭協
    商清償金額15,136元，依上揭規定，推定其於97年9月至11
    月間有不可歸責事由，致履行顯有重大困難，是聲請人應得
    聲請更生或清算。
(二)聲請人之債務：依最大債權銀行中信銀行債權人債權陳報狀
    ，金融機構債權總金額為2,330,842元(調解卷第81頁)。非
    金融機構部分，勞動部勞工保險局陳報其債權為30,213元(
    調解卷第87、89頁)。以上共2,361,055元(計算式：2,330,8
    42+30,213=2,361,055)。
(三)聲請人於聲請前二年(108年3月12日至110年3月11日間)資力
    概況：
  1.薪資：聲請人主張伊於聲請前兩年均無工作，其中108年7月
    30日至110年2月14日入監受刑等語(調解卷第17頁)，有聲請
    人勞工保險被保險人投保資料表、108年10月29日法務部○○○
    ○○○○受刑人北監總籍字第1601號在監執行證明書、聲請人10
    7年及108年綜合所得稅各類所得資料清單、109年稅務電子
    閘門財產所得資料調件明細表可稽(調解卷第13至15、19、2
    3、25頁，本院卷第27頁)，堪認聲請人於聲請前兩年並無固
    定薪資收入（0元）。
  2.補助：查無聲請人在此期間領有臺北市政府都市發展局、臺
    北市政府社會局、勞動部勞工保險局、臺北市就業服務處補
    助(本院卷第53、55、57、75頁)。
  3.其他資產：
 (1)聲請人名下有汽車1部（車號：000-0000），係85年出廠，
    有其109年稅務電子閘門財產所得資料調件明細表可考(本院
    卷第27頁)。
 (2)此外，聲請人查無其他財產可供清償債務，有聲請人全國財
    產稅總歸戶財產查詢清單、105年至109年稅務電子閘門財產
    所得資料調件明細表可稽(調解卷第21頁；本院卷第27至45
    頁)。
  4.必要生活費支出：聲請人主張於入監受刑期間外之生活費，
    由家屬資助等語(調解卷第17頁)，堪認其並無必要生活費之
    支出（0元）。
(四)依上，本院審酌聲請人於聲請前二年無固定薪資收入，必要
    生活費用由國家負擔或家屬支助，名下汽車係85年出廠，殘
    值甚低，而聲請人目前積欠債務金額2,361,055元，遑論尚
    有利息及違約金待清償，堪認聲請人有不能清償債務之虞，
    應有依據消債條例所定清算程序，清理其債務之必要。此外
    ，債務人亦無消債條例第6條第3項、第8條或第82條第2項所
    定駁回清算聲請之事由存在，則債務人聲請清算，應屬有據
    ，揆諸首揭規定及說明，應予開始清算程序，並命司法事務
    官進行本件清算程序。
四、爰裁定如主文所示。
中　　華　　民　　國　　111 　年　　5 　　月　　16　　日
                  民事第二庭    法　官　林修平
以上正本係照原本作成。
本裁定不得抗告。
本件裁定已於111年5月16日上午11時公告。
中　　華　　民　　國　　111 　年　　5 　　月　　16　　日
                                書記官  宇美璇